【裁判字號】    97,審訴,23
【裁判日期】    971226
【裁判案由】    毒品危害防制條例
【裁判全文】
臺灣士林地方法院刑事判決              97年度審訴字第23號
公  訴  人  臺灣士林地方法院檢察署檢察官
被      告  甲○○
上列被告因違反毒品危害防制條例案件，經檢察官提起公訴（九
十七年度毒偵字第一五二七號），被告為有罪之陳述，本院合議
庭裁定改行簡式審判程序，並判決如下：
    主  文
甲○○施用第一級毒品，累犯，處有期徒刑拾月，扣案之海洛因
殘渣袋貳個（袋內殘渣量微無法計重）沒收銷燬，注射針筒壹支
沒收；又施用第二級毒品，累犯，處有期徒刑陸月，扣案之甲基
安非他命壹包（驗餘淨重零點貳陸壹捌公克）沒收銷燬，甲基安
非他命吸食器壹組沒收，應執行有期徒刑壹年貳月，扣案之甲基
安非他命壹包（驗餘淨重零點貳陸壹捌公克）及海洛因殘渣袋貳
個（袋內殘渣量微無法計重）均沒收銷燬，注射針筒壹支及甲基
安非他命吸食器壹組均沒收。
    事  實
一、甲○○前因施用毒品案件，先後二次經本院裁定送觀察、勒
    戒後，均認無繼續施用毒品之傾向，由臺灣士林地方法院檢
    察署檢察官以八十八年度偵字第三九０六、四九三九號、八
    十八年度毒偵字第五六一號不起訴處分確定。又於八十九年
    間因施用毒品案件，經本院裁定送強制戒治，於九十年五月
    三十日停止戒治出所，所餘戒治期間付保護管束，於九十年
    九月二十一日保護管束期滿視為執行完畢，刑責部分並由臺
    灣士林地方法院檢察署檢察官以八十九年度毒偵緝字第二八
    六號聲請簡易判決處刑，經本院改依通常程序審理，以八十
    九年度易字第一一三五號判決處有期徒刑六月確定，於九十
    一年七月三日執行完畢。又因施用毒品案件，由臺灣士林地
    方法院檢察署檢察官以九十二年度偵字第一五二三號提起公
    訴，經本院以九十二年度易字第三五六號判決處有期徒刑七
    月確定。復於九十三年二月間，因施用第一級毒品海洛因及
    第二級毒品安非他命，經臺灣士林地方法院檢察署檢察官以
    九十三年度毒偵字第三四０號提起公訴，經本院以九十三年
    度訴字第二九七號判決分別處有期徒刑八月、九月，並定執
    行刑有期徒刑一年四月確定，於九十四年八月四日假釋出監
    ，於九十四年十二月四日縮刑期滿執行完畢。詎甲○○猶不
    知悔悟，於前案強制戒治執行完畢釋放之五年內再犯施用毒
    品案件，經法院判處罪刑確定後，復基於施用第二級毒品甲
    基安非他命（起訴書誤載為安非他命，下稱甲基安非他命）
    之犯意，於九十七年七月九日晚上十時許，在臺北市○○區
    ○○街八十九巷十五之三十八號五樓住處，以將甲基安非他
    命置於吸食器內燒烤吸食其氣體之方式，施用甲基安非他命
    一次，另基於施用第一級毒品海洛因之犯意，於九十七年七
    月十日上午八時許，在上址住處，以針筒注射其左手腕皮膚
    之方式，施用海洛因一次，嗣於九十七年七月十日上午八時
    二十分許，在上址住處，為警搜索查扣甲基安非他命一包（
    驗餘淨重零點二六一八公克）、海洛因殘渣袋二個（袋內殘
    渣量微無法計重），及其所有分別供施用海洛因及甲基安非
    他命所用之注射針筒一支及甲基安非他命吸食器一組等物，
    始查悉上情。
二、案經臺北市政府警察局大同分局報請臺灣士林地方法院檢察
    署檢察官偵查起訴。
    理  由
一、前揭犯罪事實，業據被告甲○○於警詢時、偵查中、本院準
    備程序及審理時供認不諱，又被告為警查獲時，經採集其尿
    液送檢驗結果，呈甲基安非他命及嗎啡陽性反應，有臺灣尖
    端先進生技醫藥股份有限公司九十七年七月二十三日實驗室
    檢體編號AC39258 號濫用藥物檢驗報告及臺北市政府警察局
    偵辦毒品案件尿液檢體委驗單各一紙在卷可稽，復有查獲之
    甲基安非他命一包、海洛因殘渣袋貳個、甲基安非他命吸食
    器一組及注射針筒一支扣案可資佐證，而扣案之甲基安非他
    命一包，經鑑驗結果，確檢出甲基安非他命成分，亦有交通
    部民用航空局航空醫務中心九十七年七月十六日航藥鑑字第
    ０九七三五九八號毒品鑑定書一紙在卷可憑，足徵被告自白
    與事實相符。又查施用甲基安非他命之代謝最先是去N-甲基
    （N-demethylation） 形成安非他命，而施用甲基安非他命
    後，在正常尿液PH值情況下，二十四小時內，有百分之四十
    三服用劑量以甲基安非他命原態排出；另施用安非他命後二
    十四小時內，有百分之三十以安非他命原態排出，百分之二
    十經去氨基作用及氧化作用形成苯甲酸，百分之二經反應形
    成Norephedrine（參照行政院衛生署出版「物質濫用」、「
    常見濫用藥物檢驗方法彙編」所載）。而施用安非他命後，
    其尿液不致檢出甲基安非他命陽性反應，而施用甲基安非他
    命後，其尿液可檢出甲基安非他命和其代謝物安非他命成分
    ，有行政院衛生署管制藥品管理局九十三年十一月二日管檢
    字第０九三００一０四九九號函可按，是尿液經檢驗出甲基
    安非他命陽性反應，係被告施用甲基安非他命後以甲基安非
    他命原態排出者；而檢驗出安非他命陽性部分，乃施用甲基
    安非他命、安非他命均可檢驗出安非他命陽性反應。被告經
    警查獲而採集其尿液送驗結果，呈甲基安非他命及安非他命
    陽性反應，足以認定被告係施用甲基安非他命，並非安非他
    命，起訴書記載被告係施用安非他命，容有誤會。本件事證
    明確，被告犯行堪以認定。
二、按毒品危害防制條例係於九十二年七月九日修正公布，自九
    十三年一月九日起施行。修正後已刪除二犯及三犯之規定，
    一改修法前繁雜之處遇程序，僅將施用毒品者簡化區分為初
    犯、再犯，並認施用毒品者係屬病患性犯人，以觀察、勒戒
    戒除其身癮，並以強制戒治去除其心癮。經觀察、勒戒或強
    制戒治執行完畢釋放後，若係五年後再犯該條例第十條施用
    毒品罪者，與同條例第二十條第一項、第二項關於「初犯」
    之處理方式相同，檢察官應先聲請法院裁定令被告入勒戒處
    所觀察、勒戒，並視有無繼續施用毒品傾向，決定應予釋放
    、為不起訴之處分，或應聲請法院裁定令入勒戒處所強制戒
    治；若係五年內「再犯」同條例第十條施用毒品罪者，依同
    條例第二十三條第二項規定，檢察官則應依法起訴。觀諸該
    條例第二十條第三項之修正理由：「觀察、勒戒或強制戒治
    五年後再犯者，顯見前所實施之觀察、勒戒或強制戒治已足
    以遮斷其施用毒品之癮，為期自新及協助其戒除毒癮，對此
    五年後再犯者，爰明定仍適用初犯之規定，先經觀察、勒戒
    、強制戒治之程序。」及同條例第二十三條第二項之修正理
    由：「為配合簡化施用毒品犯之刑事處遇程序，並鑑於經觀
    察、勒戒或強制戒治執行完畢釋放後五年內再犯者，其再犯
    率甚高，原據以實施之觀察、勒戒及強制戒治既已無法收其
    實效，自應施以刑事處遇。」顯然如施用毒品者係前經觀察
    、勒戒或強制戒治等治療程序執行完畢五年後，始再施用毒
    品之「初犯」，因前所執行之觀察、勒戒或強制戒治已足收
    戒除毒癮之效，自應重新執行觀察、勒戒或強制戒治等治療
    程序，並於治療程序執行完畢後，由檢察官為不起訴處分，
    毋庸對之追訴處罰；反之，在「再犯」之情形，因其先前所
    為治療程序顯未能收戒斷毒癮之效，且考量施用毒品者之再
    犯率偏高，乃簡化其刑事處遇程序，而逕予追訴處罰，不再
    施以治療程序。參酌上開立法理由，修正毒品危害防制條例
    就施用毒品者，祇於「初犯」及「五年後再犯」二種情形，
    有其追訴條件之限制，及須於初犯經觀察、勒戒或強制戒治
    釋放後，五年內均無施用毒品之行為，始能認其前所實施之
    觀察、勒戒或強制戒治已足遮斷毒癮，而得於五年後再犯時
    ，再予適用初犯之規定，重行觀察、勒戒等程序。倘五年內
    已經再犯，被依法追訴處罰，縱其第三次（或第三次以上）
    施用毒品之時間在初犯釋放五年以後，即與「五年後再犯」
    之情形有別，且因已於「五年內再犯」，顯見其再犯率甚高
    ，原實施觀察、勒戒或強制戒治，已無法收其實效，而無五
    年戒斷期之存在，自無再經觀察、勒戒及強制戒治之必要，
    應由檢察官逕行起訴，始符新法修正之本旨（最高法院九十
    五年度台非字第五十九號判決參照）。查被告前因施用毒品
    案件，經本院裁定送強制戒治，於九十年五月三十日停止戒
    治出所，所餘戒治期間付保護管束，於九十年九月二十一日
    保護管束期滿視為執行完畢，刑責部分並經本院以八十九年
    度易字第一一三五號判決處有期徒刑六月確定。又因施用毒
    品案件，經本院以九十二年度易字第三五六號判決處有期徒
    刑七月確定。復因施用毒品案件，經本院以九十三年度訴字
    第二九七號判決分別處有期徒刑八月、九月，並定執行刑有
    期徒刑一年四月確定，有刑案資料查註紀錄表、全國施用毒
    品案件紀錄表及人犯在監所最新資料報表各一份在卷可稽，
    被告曾因施用毒品，經強制戒治執行完畢釋放後，五年內再
    犯施用毒品罪，並經判決確定，被告係四犯施用毒品罪，雖
    在前案強制戒治執行完畢釋放五年後，但參照上述判決意旨
    ，仍應予追訴處罰。按海洛因、甲基安非他命分別係毒品危
    害防制條例第二條第二項第一款、第二款所稱之第一級、第
    二級毒品。核被告施用海洛因及甲基安非他命之行為，分別
    係犯毒品危害防制條例第十條第一項之施用第一級毒品罪及
    同條例第十條第二項之施用第二級毒品罪。被告持有海洛因
    及甲基安非他命進而施用，其持有海洛因及甲基安非他命之
    低度行為應各為施用海洛因及甲基安非他命之高度行為所吸
    收，均不另論罪。被告所犯施用海洛因及甲基安非他命二罪
    ，犯意各別，行為互殊，罪名不同，應予分論併罰。又被告
    有事實欄所述犯罪科刑執行情形，有臺灣高等法院被告前案
    紀錄表附卷可參，其於有期徒刑執行完畢後，五年內故意再
    犯有期徒刑以上之本罪，應依刑法第四十七條第一項之規定
    論以累犯，並加重其刑。爰審酌被告有多次施用毒品之前科
    ，素行不佳，惟考量其各僅施用海洛因及甲基安非他命一次
    及犯罪戕害自己身心健康，與犯罪後供認犯行之態度等一切
    情狀，分別量處如主文所示之刑，並定其應執行之刑。
三、扣案之甲基安非他命一包（驗餘淨重零點二六一八公克），
    係查獲之第二級毒品，不問屬於被告與否，應依毒品危害防
    制條例第十八條第一項前段之規定宣告沒收銷燬。又扣案之
    海洛因殘渣袋二個（袋內殘渣量微無法計重），係查獲之第
    一級毒品，因毒品與包裝袋無法析離，故不問屬於被告與否
    ，亦應依毒品危害防制條例第十八條第一項前段之規定宣告
    沒收銷燬。至扣案之注射針筒一支及甲基安非他命吸食器一
    組，均係被告所有分別供施用海洛因及甲基安非他命所用之
    物，業據其於本院審理時供明在卷，均應依刑法第三十八條
    第一項第二款之規定宣告沒收。
據上論斷，應依刑事訴訟法第二百九十九條第一項前段、第二百
七十三條之一第一項，毒品危害防制條例第十條第一項、第二項
、第十八條第一項前段，刑法第十一條、第四十七條第一項、第
五十一條第五款、第三十八條第一項第二款，判決如主文。
本案經檢察官王巧玲到庭執行職務。
中    華    民    國    97    年    12    月    26    日
                  刑事第一庭法  官  周明鴻
以上正本證明與原本無異。
如不服本判決應於收受判決後10日內向本院提出上訴書狀，並應
敘述具體理由；其未敘述上訴理由者，應於上訴期間屆滿後20日
內向本院補提理由書（均須按他造當事人之人數附繕本）「切勿
逕送上級法院」。
                            書記官  丁梅芬
中    華    民    國    97    年    12    月    26    日
附錄論罪科刑法條：
毒品危害防制條例第十條第一項、第二項
施用第一級毒品者，處 6 月以上 5 年以下有期徒刑。
施用第二級毒品者，處 3 年以下有期徒刑。


司法院資訊處製作；財團法人民間司法改革基金會備份。
